臺灣橋頭地方法院刑事判決　　　　　　　110年度易字第242號
公　訴　人　臺灣橋頭地方檢察署檢察官
被　　　告　邱弼勛


選任辯護人　江信賢律師
　　　　　　蔡麗珠律師
　　　　　　鄭安妤律師
上列被告因妨害名譽案件，經檢察官提起公訴（110 年度偵字第
426 號），本院判決如下：
    主  文
邱弼勛無罪。
    理  由
一、公訴意旨略以：邱弼勛因對維仁里里長戴清福有所不滿，竟
    意圖散布於眾，分別於下列時地，在臉書社群軟體發文指摘
    戴清福，足以毀損戴清福之名譽：
  ㈠於民國109 年8 月17日1 時34分許，在其住處，上網發文：
    「戴清福里長，公務流於形式交差，故意疏於職務責任、漠
    視預防各種防災、也未親身親力相關的天然搶救通報與工作
    ，每當預期性災害發生時，甚而去向不明，顯已毫無作為」
    等不實文字。
  ㈡於同月24日1 時35分許，在其住處，上網發文：「. . . 每
    當預期災害發生或任何時候需搶險時，維仁里長戴清福總是
    常態性的行蹤不明（在當職業大廟公？睡美容下午懶覺？溜
    狗亂排泄？打個窮麻將？. . . ）任何事也不見其向前或災
    後探視民眾，全無痼瘝在抱之情」等不實文字。
  ㈢於同月26日5 時31分許，在其住處，上網發文：「每當預期
    汛害要發生時或發生後！維仁里長戴清福，歷九任34年來（
    同額里長），總是自顧自身利益、目光高傲出言不遜、不鞠
    躬不應禮、隱匿基層各種災害、平時棄守職務不顧、午覺睡
    到申時、常態性的去向不明、行蹤飄渺全里找不到人、平時
    也不參與公所會議. . . 不巡查里內公設現況、不主動參與
    災後會勘、恫嚇里民請願發聲、殘害里民各項基本權益、箝
    制里民依法陳情管道、扼殺滲透」等不實文字。
  ㈣於同年9 月6 日12時33分許，在其住處，上網發文：「在無
    心、無能、無德、腐敗維仁里長戴清福主持下的里務，至今
    已邁入了第九任歷計34年寒暑（六任同額登記當選）。這其
    實就是一場妨礙民主與地方進步發展、精心安排過的地方選
    舉，此人如何的利用二邊政黨借勢使力靠攏得勢者、附靠相
    關派系來汲取相關資源、其陰險狡詐的用心程度，真的前無
    古人後無來者可匹。. . . 只會恫嚇里長請願發聲一切都必
    須要先經過他、殘害里民生存基本權益、箝制里民依法陳情
    管道、扼殺滲透干預里民組立自救群組發聲的自由、偷自救
    人請願後的成果，靠前照相作秀唬誇、瞞天過海詐騙新聞輿
    論、收割各市議員爭取改善後的成果、偷區公所預定排成後
    的作業，借照顯示作為與能力、說謊應付瞞騙電視台記者鏗
    鏘有力，講謊也不會臉紅跳針。. . . 傍晚則騎公務車遛黑
    狗忠孝里內亂排溺，里長職務僅為掛名兼職領薪而已。平時
    仗著百年地方信仰公廟與同額民選里長職務之變，氣焰囂張
    、狐藉虎威、頤指氣使、自私自利、公私不分、收入惡租.
    . . 維仁里長實際全是擺爛跟搞玩些政治權謀而已」等不實
    文字等語，因認被告均涉有刑法第310 條第2 項之加重誹謗
    罪。
二、按犯罪事實應依證據認定之，無證據不得認定犯罪事實；不
    能證明被告犯罪者，應諭知無罪之判決，刑事訴訟法第154
    條第2 項、第301 條第1 項分別定有明文。又認定不利於被
    告之事實，須依積極證據，苟積極證據不足為不利於被告事
    實之認定時，即應為有利於被告之認定，更不必有何有利之
    證據；認定犯罪事實所憑之證據，雖不以直接證據為限，間
    接證據亦包括在內，然而無論直接或間接證據，其為訴訟上
    之證明，須於通常一般之人均不致有所懷疑，而得確信為真
    實之程度者，始得據為有罪之認定，若其關於被告是否犯罪
    之證明未能達此程度，而有合理性懷疑之存在，致使無從形
    成有罪之確信，根據「罪證有疑，利於被告」之證據法則，
    即不得遽為不利於被告之認定。另按事實之認定，應憑證據
    ，如未能發現相當證據，或證據不足以證明，自不能以推測
    或擬制之方法，以為裁判之基礎。再刑事訴訟法第161 條第
    1 項規定：檢察官就被告犯罪事實，應負舉證責任，並指出
    證明之方法。因此，檢察官對於起訴之犯罪事實，應負提出
    證據及說服之實質舉證責任。倘其所提出之證據，不足為被
    告有罪之積極證明，或其指出證明之方法，無從說服法院以
    形成被告有罪之心證，基於無罪推定之原則，自應為被告無
    罪判決之諭知（最高法院30年上字第816 號、76年台上字第
    4986號、40年台上字第86號、92年台上字128 號判例意旨參
    照）。次按意圖散布於眾，而指摘或傳述足以毀損他人名譽
    之事，為誹謗罪；對於所誹謗之事，能證明其為真實者，不
    罰。但涉於私德而與公共利益無關者，不在此限，刑法第
    310 條第1 項、第3 項各定有明文。是刑法誹謗罪之成立，
    除行為人在客觀上有指摘或傳述足以毀損他人名譽之事實外
    ，尚須主觀上有毀損他人名譽之故意，方具構成要件該當性
    。而行為人是否具有主觀構成要件之故意，須依當時具體情
    況客觀判斷之，倘無證據足證行為人係出於惡意所為，即應
    推定其係以善意為之，此即所謂「真正惡意原則」之主要意
    涵。司法院大法官釋字第509 號解釋亦揭示「言論自由為人
    民之基本權利，憲法第11條有明文保障，國家應給予最大限
    度之維護，俾其實現自我、溝通意見、追求真理及監督各種
    政治或社會活動之功能得以發揮。惟為兼顧對個人名譽、隱
    私及公共利益之保護，法律尚非不得對言論自由依其傳播方
    式為合理之限制。刑法第310 條第1 項及第2 項誹謗罪即係
    保護個人法益而設，為防止妨礙他人之自由權利所必要，符
    合憲法第23條規定之意旨。至刑法同條第3 項前段以對誹謗
    之事，能證明其為真實者不罰，係針對言論內容與事實相符
    者之保障，並藉以限定刑罰權之範圍，非謂指摘或傳述誹謗
    事項之行為人，必須自行證明其言論內容確屬真實，始能免
    於刑責。惟行為人雖不能證明言論內容為真實，但依其所提
    證據資料，認為行為人有相當理由確信其為真實者，即不能
    以誹謗罪之刑責相繩，亦不得以此項規定而免除檢察官或自
    訴人於訴訟程序中，依法應負行為人故意毀損他人名譽之舉
    證責任，或法院發現其為真實之義務」，亦即關於刑法第
    310 條第3 項之規定，該指摘或傳述誹謗事項之行為人，證
    明其言論內容是否真實，其證明強度不必達到客觀之真實，
    透過「實質（真正）惡意原則」之檢驗，只要認行為人於發
    表言論時並非明知所言非真實而故意捏造虛偽事實，或並非
    因重大過失或輕率而未探究所言是否為真實致其陳述與事實
    不符，皆排除於刑法第310 條之處罰範圍外，認行為人不負
    相關刑責。因此，行為人就其指摘或傳述非涉及私德而與公
    共利益有關之事項，雖不能證明言論內容為真實，但依其所
    憑之證據資料，認為行為人有相當理由確信其為真實，即主
    觀上有確信「所指摘或傳述之事實真實」之認識，即欠缺故
    意，不能以誹謗罪之刑責相繩。至於刑法第311 條規定：「
    以善意發表言論，而有左列情形之一者，不罰：一、因自衛
    、自辯或保護合法之利益者。二、公務員因職務而報告者。
    三、對於可受公評之事，而為適當之評論者。四、對於中央
    及地方之會議或法院或公眾集會之記事，而為適當之載述者
    」，係就誹謗罪特設之阻卻違法事由，目的即在維護善意發
    表意見之自由。蓋發表意見與陳述事實不同，「事實」有能
    證明真實與否之問題，「意見」則為主觀之價值判斷，無所
    謂真實與否，在民主多元社會各種價值判斷皆應容許，不應
    有何者正確或何者錯誤而運用公權力加以鼓勵或禁制之現象
    ，僅能經由言論之自由市場機制，使真理愈辯愈明而達去蕪
    存菁之效果。對於可受公評之事項，縱然以不留餘地或尖酸
    刻薄之語言文字予以批評，亦應認為仍受憲法之保障，此乃
    因維護言論自由即所以促進政治民主及社會之健全發展，與
    個人名譽可能遭受之損失兩相衡量，顯然有較高之價值。惟
    事實陳述與意見發表在概念上本屬流動，有時難期其涇渭分
    明，若意見係以某項事實為基礎或發言過程中夾論夾敘，將
    事實敘述與評論混為一談時，始應考慮事實之真偽問題。且
    由刑法第310 條第1 項、第3 項前段規定之文義觀之，所謂
    得證明為真實者，唯有「事實」。據此可徵，我國刑法第
    310 條之誹謗罪所規範者，僅為「事實陳述」，不包括針對
    特定事項，依個人價值判斷所提出之主觀意見、評論或批判
    ，此種意見表達應屬同法第311 條第3 款所定「以善意發表
    言論，對於可受公評之事，而為適當之評論者」之免責事項
    ，亦即所謂「合理評論原則」之範疇。易言之，憲法對於「
    事實陳述」之言論，係透過「實質惡意原則」予以保障，對
    於「意見表達」之言論，則透過「合理評論原則」之誹謗罪
    阻卻違法事由，賦與絕對保障。「可受公評之事」，則指與
    公眾利益有密切關係之公共事務而言。故行為人所製作有關
    可受公評之事之文宣內容或公開發表之意見，縱嫌聳動或誇
    張，然其目的不外係為喚起一般民眾注意，藉此增加一般民
    眾對於公共事務之瞭解程度。因此，表意人就該等事務，對
    於具體事實有合理之懷疑或推理，而依其個人主觀之價值判
    斷，公平合理提出主觀之評論意見，且非以損害他人名譽為
    唯一之目的者，
三、公訴意旨認被告涉有上開犯行，無非係以被告於警詢、偵訊
    中之供述、告訴人於警詢及偵查中之指訴及告訴人提供之臉
    書貼文其主要之論據。訊據被告邱弼勛固不否認有於上開時
    間，透過臉書社群軟體發文而以上開文章內容指摘戴清福等
    事實，惟堅詞否認有何加重誹謗之犯行，辯稱：臉書貼文的
    內容都是我親身經歷的，我是在這個里長大的，這是看到的
    問題，希望里長即告訴人戴清福應該要好好做好他的工作，
    這是我評論的目的等語（審易卷第73頁；本院卷第92頁至第
    94頁），經查：
  ㈠上開不爭執事項業據被告於警詢、偵訊及本院審理時供承不
    諱（警卷第5 頁至第7 頁；偵卷第27頁至第29頁；審易卷第
    73頁；易字卷第92頁至第94頁），並據告訴人於警詢、偵訊
    及本院審理時指訴綦詳（警卷第10頁至第13頁；偵卷第27頁
    至第29頁；易字卷第57頁至第86頁），並有被告上開109 年
    8 月17日、同年月24日、同年月26日、同年9 月6 日之臉書
    貼文（警卷第25頁、第27頁、第29頁、第31頁至第35頁）在
    卷可稽，是此部分事實，應先堪認定。
  ㈡證人即告訴人戴清福於本院審理時證稱略如下述（易字卷第
    57頁至第86頁）：
  ①我是岡山區維仁里，連續擔任了9 屆里長約35年，大概有4
    、5 屆是同額競選，被告是我的里民，被告的爸爸是之前就
    住在維仁里，他們是是何時搬來這邊的我不瞭解但有一段時
    間了，被告的爸爸據被告說因為104 年得到登革熱，發病死
    亡，但104 年維仁里有大爆發登革熱的疫情，不是只有維仁
    里，整個岡山區都有爆發很嚴重的登革熱疫情；因為我身為
    一個里長，是要服務我這個里的里民，我不是被告所雇用的
    僕人、外籍勞工，服務他一個人，如果說有這個災害性，我
    是全里在巡視，我如果到別的地方去巡視的話，他那個地方
    當然我沒有辦法去分身，等我巡回來時，被告說我都不知去
    向，每次有預防性災害時，我都有出去巡視；
  ②我曾經有在我里長服務處把門關下來打麻將，但那只是朋友
    間的消遣。我曾經有去戴文凱的停車場遛狗過，狗也曾經在
    裡面大小便，我也曾經遛狗遛到忠孝里去，狗如果大便的話
    我會去清理，高雄縣市合併之後，我有分配到1 部公務車，
    我確實有用那台公務車去遛狗過；我平常確實有午睡的習慣
    ，大概只睡3 、40分鐘，就是正常一般人中午休息時間；高
    雄市每一區都有成立一個里長聯誼會，但我沒有加入這個聯
    誼會，因為我的工作很多，約3 年前開始，我就沒有參加我
    的里長聯誼會，因為里長的聯誼會只是一般的會，有時候開
    一開就去吃飯，所以那個會我就沒有參加，而且我從96年開
    始至今在壽天宮都兼任主委，因為我一面當里長，一面兼當
    主委，所以里長聯誼會我就比較沒辦法去參與；
  ③我沒有去向不明，我如果有事要外出的話，我的服務處有貼
    我的電話在那邊，隨時可以打電話給我，跟我聯絡，里民有
    要事要跟我反映的話，可以隨時打電話，我有留電話在那邊
    ，因為我事情多，區公所如果有需要我們開會，我就會請里
    幹事去公所參加會議，區公所要有交代要做什麼他會跟我說
    ；我們維仁里在強降雨的時候確實會淹水，但是在排水系統
    尚未改善前，這是各里都有的問題，大概持續了1 、2 年，
    被告因為這件事打電話跟我陳情過，也有去找立委或議員協
    助這個事情，我有跟被告指責說他這樣是越級陳報，被告陳
    情後我有去現場巡視、瞭解、拍照，確實有積水，拍照之後
    ，我有向立委要來相關的經費建設，在現場會勘時，有相關
    的單位，我也都有參與會勘，提供我相關的意見，請他們來
    改善我們排水溝，我也有2 次行文給區公所，要求公所來改
    善這個排水系統，淹水問題直到110 年7 月至9 月間才解決
    的。被告因為淹水去請電視媒體來拍，當時有一個華視的記
    者來採訪我，因為被告跟他說淹水的事情，我就跟記者回應
    ，被告他家位置的平和路涵蓋4 個里，淹水不是我一個里長
    的事情，因為排水系統是共通的；我本身並沒有參與任何黨
    籍，但是我在做里長的過程中，接觸的民意代表或地方首長
    ，各個黨籍的都會有，只要我們里裡面發生問題，里民有所
    請託，我都會幫忙去處理，我會不去分黨派，各個黨籍的民
    意代表或首長，都會他們來幫忙等語。
  ㈢證人戴文凱到庭證稱：告訴人確實曾經帶狗到我當作停車場
    出租供人使用之私人土地上大小便等語（本院卷第48頁至第
    49頁），核與告訴人上開所述大致相符。又被告有向高雄市
    岡山區公所申請閱覽維仁里109 年度全年「反登革熱日」及
    109 年度高雄市重大孳生源分區分類列管數量統計表，而該
    里109 年1 月12日與同年2 月29日之109 年高雄市「反登革
    熱日」次熱、山地原民區社區動員成果表上，確實有重複使
    用相同照片1 張之事實，有該區公所110 年8 月18日高市岡
    區民字第11031199100 號函暨109 年高雄市「反登革熱日」
    次熱、山地原民區社區動員成果表在卷可稽（審易卷第105
    頁至第109 頁）；被告另向上開區公所申請維仁里109 年度
    「高雄市滅鼠週」相關執行成果資料，其中執行成果照片標
    註7 月14日滅鼠餌劑送達維仁里辦公處提供里民索取之照片
    ，該辦公處（即服務處）確實鐵門拉下未予開啟之事實，有
    該區公所110 年8 月31日高市岡區民字第11031244200 號函
    暨「109 年度高雄市家鼠防除工作執行計畫」成果報告可參
    （審易卷第111 頁至第113 頁）。
  ㈣綜合上開證據可知：
  ⒈109年8月17日貼文部分：
  ①被告向上開區公所調閱所得之資料，該里有關於登革熱之社
    區動員結果有使用重複之照片，有關滅鼠餌劑送達於告訴人
    服務處之照片，大門深鎖，被告因該相關資料，進而對告訴
    人評論「公務流於形式交差」、「故意疏於職務責任」等文
    字，所為之評論尚非全然欠缺基礎，而有關登革熱與鼠疫之
    防治，涉及里民之身體健康與衛生安全自屬可受公評之事項
    ，被告對此所為之評論，尚無從認定被告主觀尚有誹謗之故
    意。
  ②被告確實有因維仁里淹水一事向告訴人陳情，而如告訴人所
    述，里長並非僅在服務特定里民，故告訴人於預期災害來臨
    或災害實際來臨之際，尚須就該里其他他各處進行巡視，且
    該里排水系統既與岡山區其他各里相互連結，告訴人進行橫
    向之溝通，衡情均屬必要，被告僅為一般民眾，就上開公共
    事務所能慮及之面向與瞭解之深度，本即有限，其就淹水此
    公共事務於陳情之時，未能獲即時回應，而對告訴人發表「
    漠視預防各種防災、也未親身親力相關的天然搶救通報與工
    作，每當預期性災害發生時，甚而去向不明，顯已毫無作為
    」等言論，雖與告訴人實際就災害所為容有差距，然係基於
    其被告個人之親身見聞及感受，對於淹水之公共事務發表評
    論，亦無從認定被告主觀尚有誹謗之故意。
  ⒉109年8月24日貼文部分：
  ①被告所為「每當預期災害發生或任何時候需搶險時，維仁里
    長戴清福總是常態性的行蹤不明」，係就其個人親身見聞而
    對公共事務所為之言論，已說明如上。
  ②依告訴人所述，其確實有在壽天宮兼任主委，因與里長職務
    相結合過於忙碌，已無參加該區之里長聯誼會，其確實有午
    睡習慣，並有遛狗至私人土地上排泄及曾有在服務處內打麻
    將等情，是被告依此等事實，在此部分貼文提出質疑，進而
    以其個人淹水之事未獲告訴人特別關心照料，而以「任何事
    也不見其向前或災後探視民眾，全無痼瘝在抱之情」質疑被
    告無關懷群眾的疾苦感同身受之心理，係依附於一定事實所
    為之陳述，亦係就災情處理之受公評事項所為之合理評論，
    尚難認其主觀尚有誹謗之故意。
  ⒊109年8月26日貼文部分：
  ①被告所為「常態性的去向不明、行蹤飄渺全里找不到人」，
    應係就其個人親身見聞而對公共事務所為之評論，已說明如
    上，而告訴人確有午睡習慣，亦有因兼任廟宇主委較為忙碌
    ，是被告所謂「平時棄守職務不顧」、「午覺睡到申時」雖
    有雖嫌誇大，然結合前後文之脈絡，被告應僅係在督促告訴
    人，就該里之公共事務，應更多加諸心力；至告訴人「平時
    也不參與公所會議」之情屬實，亦據告訴人證述如上，自難
    認被告此部分有誹謗之故意。
  ②被告向告訴人陳情淹水一事，告訴人確實因職務之必要，不
    能僅單獨關照被告1 人之事務，被告進而轉向議員、立委尋
    求協助，告訴人並有向被告說其越級陳報等情，均據告訴人
    證述如上，是被告因其個人之陳情，自認無法自告訴人處，
    獲取滿意之回應，須經其透過其他民意代表始獲得解決，其
    所謂「隱匿基層各種災害」、「平時棄守職務不顧」係基於
    其個人就淹水所為之陳情未能獲得滿足而轉而求助其他管道
    ，所為之陳述與評論；另被告有尋求立委等民意代表之協助
    ，告訴人亦有與立委討論爭取相關經費，是被告因而認被告
    係其向其他議員、立委尋求協助後，被告始積極參與災後會
    勘，因而質疑被告「不巡查里內公設現況、不主動參與災後
    會勘」，所為之評論尚非全然無事實基礎；另被告遭告訴人
    指稱越級陳報後，認告訴人以里長之姿對其所為之指責，自
    認有箝制其另尋陳情管道之意，所為「恫嚇里民請願發聲、
    殘害里民各項基本權益、箝制里民依法陳情管道、扼殺滲透
    」等評論，用詞雖然有聳動尖銳，然其目的在於藉由文字評
    論，使多數里民能勇於尋求其他管道協助，均難認有何誹謗
    之故意。
  ③至被告就告訴人所為「總是自顧自身利益、目光高傲出言不
    遜、不鞠躬不應禮」等評論，僅係其綜合上情，對於告訴人
    所為之個人主觀感受與價值判斷，縱使用語尖酸刻薄，亦難
    認其主觀上誹謗之故意。
  ⒋109年9月6日貼文部分：
  ①告訴人確實擔任岡山區維仁里里長9 屆約莫35年，並有4 、
    5 次為同額競選，被告所為「這其實就是一場妨礙民主與地
    方進步發展、精心安排過的地方選舉」之評論，難謂毫無根
    據，其出於同額競選缺乏競爭，未有競爭之情容有使地方發
    展遲滯之基礎所發表之意見，尚難謂有何誹謗之故意。
  ②被告此部分貼文所為「只會恫嚇里長請願發聲一切都必須要
    先經過他、殘害里民生存基本權益、箝制里民依法陳情管道
    、扼殺滲透干預里民組立自救群組發聲的自由」之意見，係
    因被告遭告訴人指稱越級陳報後，認告訴人以里長之姿對其
    所為之指責，自認有箝制其另尋陳情管道之意，用詞雖然有
    聳動尖銳，然其目的在於藉由文字評論，使多數里民能勇於
    尋求其他管道協助，均已說明如上。
  ③告訴人於里民有所請託之時，會不分黨派向各級民意代表及
    民選首長尋求協助，在淹水一事上告訴人確實亦曾與立委討
    論經費補助，並向區公所行文尋求協助，亦有因被告請電視
    台記者到場拍攝，而就被告所述淹水之意見接受採訪加以回
    應，因此被告所為「此人如何的利用二邊政黨借勢使力靠攏
    得勢者、附靠相關派系來汲取相關資源、其陰險狡詐的用心
    程度，真的前無古人後無來者可匹」、「偷自救人請願後的
    成果，靠前照相作秀唬誇、瞞天過海詐騙新聞輿論、收割各
    市議員爭取改善後的成果、偷區公所預定排成後的作業，借
    照顯示作為與能力、說謊應付瞞騙電視台記者鏗鏘有力，講
    謊也不會臉紅跳針」等意見，雖使用負面評價之文字，然基
    本事實，與告訴人所述，其會透過自身努力，為里民之請託
    不分黨派尋求協助，在淹水一事上確實因而獲得改善並無二
    致，且告訴人確實曾至淹水現場始有照相之可能，是被告就
    此部分雖自負面角度觀察，而否定告訴人所付出之努力，並
    自認淹水改善一事為其個人努力之成果，告訴人就淹水接受
    訪問所持意見與被告相左而認告訴人說謊，因而質疑告訴人
    背後具有政治性目的，然所為評論亦基於一定事實進行，縱
    屬負面，純屬被告個人觀點，尚無從認定，被告就此所為之
    評論主觀上有誹謗之故意。
  ④至被告另以發表「無心、無能、無德、腐敗維仁里長戴清福
    」、「傍晚則騎公務車遛黑狗忠孝里內亂排溺，里長職務僅
    為掛名兼職領薪而已。平時仗著百年地方信仰公廟與同額民
    選里長職務之變，氣焰囂張、狐藉虎威、頤指氣使、自私自
    利、公私不分、收入惡租. . . 維仁里長實際全是擺爛跟搞
    玩些政治權謀而已」等言論，核其內容，係被告綜合上情，
    自登革熱防治與滅鼠週活動等事項，依所申請之資料認告訴
    人流於形式，對淹水一事未獲告訴人正面回應，而轉向議員
    、立委求助，告訴人確曾有騎公務車遛狗、同額競選、兼任
    廟宇主委等情事，以及被告並自認淹水改善一事係其自身努
    力所達成，而自認告訴人毫無作為，所為之評論，雖使用負
    面文字，然尚係依附於一定基本事實，就公共事務所為之評
    論，亦難認被告主觀上有誹謗之故意。
  ㈤綜上所述，被告上開4 則貼文，係就告訴人里長職務與上開
    淹水等公共事務間，所為之個人主觀評價與質疑，雖用語措
    辭尖銳、刻薄、使人不悅，然其目的既在關心公共政策，自
    希冀引起大眾之注意，雖有部分過於誇大、聳動之發言，然
    告訴人身為里長，自相較於被告應更有能力掌握優勢資訊與
    資源，應更有能力就不實之言論加以更正、澄清。而被告非
    屬公眾人物，僅為一般民眾，就上開公共事務決策過程及內
    容所能接觸瞭解之範疇，本即有限，且被告所為之評論與意
    見，尚依附於一定基本事實，為表彰民主政治之價值，促成
    多元意見之表達、溝通，尤在涉及公共利益之言論，避免寒
    蟬效應，自應給予高度言論自由之保障。準此，本案被告依
    據一定事實，對於關乎公共利益之事而發表言論，並非明知
    其言論不實仍故意傳遞，依卷內證據，亦難認被告係明知其
    傳遞言論不實仍故意傳播，是被告所為並非出於誹謗告訴人
    之真實惡意。是依檢察官所舉之證據，尚難認被告有涉犯加
    重誹謗之罪嫌，此外，復查無其他積極證據證明被告有何檢
    察官所指之犯行，自無法證明被告犯罪，應為被告無罪之諭
    知。
據上論斷，應依刑事訴訟法第301 條第1 項，判決如主文。
本案經檢察官張家芳提起公訴，檢察官陳登燦到庭執行職務。
中    華    民    國   111    年    1     月    28    日
                  刑事第一庭    法  官  陳狄建
以上正本證明與原本無異。
如不服本判決應於收受送達後20日內向本院提出上訴書狀，並應
敘述具體理由；如未敘述上訴理由者，應於上訴期間屆滿後20日
內向本院補提理由書（均須按他造當事人之人數附繕本）「切勿
逕送上級法院」。
中    華    民    國   111    年    2     月    7     日
                                書記官  謝怡貞